---
tag: R, ecoinformatics, 課程, 生態資訊學
crossref:
    fig-title: 圖     # (default is "Figure")
    tbl-title: 表     # (default is "Table")
    fig-prefix: 圖    # (default is "Figure")
    tbl-prefix: 表    # (default is "Table")

---
# 數學運算及邏輯判斷

## 數學運算

### 四則運算

加減乘除代表的運算符號分別為 +, -, *, /。

> 例：5 + 5

```{r}
5 + 5
```

> 例: 3 - 5

```{r}
3-5
```

> 例: 5 ** 2

```{r}
5 ** 2
```

下表整理 R 所支援的常見的數學運算子(arithmetic operators)

| 運算子  | 說明          | 範例     |
| ------- | ------------- | -------- |
| +       | 加            | 3 + 3    |
| -       | 減            | 5 - 1    |
| *       | 乘            | 2 * 2    |
| /       | 除            | 2 / 3    |
| ^ 或 ** | 指數          | 5 ** 2   |
| x %% y  | x 除 y 的餘數 | 5 %% 3   |
| x %/% y | x 除 y 的商數 | 13 %/% 2 |

另外像是 $\pi$、對數、加總等則是使用函式的方式，例如

```{r}
# pi 是常數
pi
```

對數計算(logarithm)：

```{r}
# 以 10 為底
log10(10)
# natural log
log(10)
```

指數(exponential):

```{r}
exp(10)
```

加總(summation):

```{r}
sum(1,3,5,7,9)
```

極值(maximum or minimum values)，可使用 ``max()`` 及 ``min()``
來分別計算最大值及最小值:

```{r}
x <- c(3, 5, 7, 1, 4, 2)
max(x)
```

```{r}
x <- c(3, 5, 7, 1, 4, 2)
min(x)
```

平均數(mean):

```{r}
x <- c(3, 5, 7, 1, 4, 2)
mean(x)
```

標準差(standard deviation):

```{r}
x <- c(3, 5, 7, 1, 4, 2)
sd(x)
```

開根號(square root):

```{r}
sqrt(10)
```

你可能會發現上面的例子數字都只有七個位數，這是 R 裡頭預設的顯示位數，如果你想增加顯示的位數的話，可以使用 ``option()`` 來設定，

```{r}
# 設定 10 位數字
options(digits = 10)
pi
```

```{r}
# 設定 20 位數字
options(digits = 20)
pi
```

#### 矩陣運算

假設 A, B 兩個為 $3 \times 3$ 的矩陣要相乘，這兩個矩陣分別是 A 與 B，要怎麼計算呢？

$$
\mathbf{A}~=~\left[
\begin{array}{ccc}
1 & 4 & 2 \\
3 & 2 & 3 \\
2 & 3 & 1
\end{array}\right]_{~3\times3},~\mathbf{B}~=~
\left[\begin{array}{ccc}
2 & 4 & 1 \\
1 & 1 & 2 \\
3 & 5 & 2
\end{array}\right]_{~3\times3}
$$

如果是矩陣的相乘，即積(dot)，是 ``%*%``，而 ``*`` 則是元素之間的相乘(即 $A_{ij}\times B_{ij}$)，做法如下：

```{r}
# 在 R 內產生矩陣的方式為 matrix(data, nrow, ncol)
# data 是這個矩陣的數值, nrow 表示有幾列, ncol 是幾欄
# 預設會從第一欄第一列依序照欄排列數字，如果要按照列排列數字，
# 則參數為 byrow=T}
A <- matrix(c(1,3,2,4,2,3,2,3,1),3,3)
B <- matrix(c(2,1,3,4,1,5,1,2,2),3,3)
# A dot B
A%*%B


```{r}
# A 乘 B (元素相乘)
A*B
```

而矩陣的轉置(transpose)則是使用 ``t()``:

```{r}
A <- matrix(c(1,3,2,4,2,3,2,3,1),3,3)
A
# 轉置矩陣
t(A)
```


以上簡單介紹數學計算，進階的數學運算語法可使用 ``?plotmath`` 查詢。

### 邏輯判斷

除了數學運算外，在 R 裡頭該如何進行邏輯判斷呢？例如 A > B 這樣的計算，該怎麼表示呢？下表為 R 中所支援的邏輯判斷

| 邏輯判斷 |  說明              |
| -------  |  ----------------- |
|  >       |  大於              |
|  <       |  小於              |
|  >=      |  大於等於          |
|  <=      |  小於等於          |
|  ==      |  相等              |
|  !=      |  不相等            |
|  !a      |  不等於a           |
|  a \| b   |  a或b              |
|  a & b   |  a而且b            |

邏輯判斷的結果則是真(TRUE)、偽(FALSE)及 NA (not available)，例如：

```{r}
5 > 3
3 != 3
3 == 3
3 <= 3
```


## 練習

假設 P 為以下的數列

$$ P = c(3,5,7,1,8,9,2,1,5,4)$$

請計算下列公式的值:

$$-\sum_{i=1}^{10} P_i * ln (P_i)$$


## 作業 1

1. 請計算 314/103 與 256/538 的餘數
2. 請計算 $log_{10} 235$ 及 $ln 555$
3. 請查出標準差的公式，並用 R 計算下列數列的標準差：
    $3,10,5,1,2,9,56,38,-5$
4. 請計算下列數列的總和
   $28,16,21,30,1,19,20,11,5,4,$  
  $9,3,18,10,22,25,23,15,24,2,$
  $26,8,29,17,7,13,27,6,12,14$
5. 請計算下列兩個矩陣 $A, B$ 的 (1) 乘積以及 (2) 元素之間的相乘
$$
\mathbf{A}~=~\left[
\begin{array}{ccc}
1 & 4 & 2 & 5 \\
3 & 2 & -3 & 3 \\
2 & 3 & 1 & 13 \\
8 & 0 & 1 & -3
\end{array}\right]_{~4\times4},~\mathbf{B}~=~
\left[\begin{array}{ccc}
21 & 3 & 8 & 6\\
10 & 5 & 2 & 8 \\
3 & 5 & 2 & 1 \\
4 & 9 & 0 & -5 
\end{array}\right]_{~4\times4}
$$


6. 請問什麼是費布納西數列(Fibonacci sequence; $F$)? 請計算並列出 1–20 個費布納西數($F_1, F_2, F_3, \dots, F_{20}$)

7. 下表為兩個樣區的物種組成，請計算 (1) DG01 和 DG02 的 Shannon Diversity Index (2) 兩個樣區的 Jaccard Similarity Index
    :::info
    hint:
    (1) $$- \sum_{i=1}^{n} P_i * ln(P_i)$$
    其中 $P_i = n_i/N$，$n_i$ 為該物種的株數，$N$ 為所有物種總數
    (2) $$J(A,B) = \frac{|A \cap B|}{|A \cup B|}$$
    :::

    | 樣區id   | 物種        | 株數  |
    |----------|------------|-------------------|
    | DG01     | 印度牛膝   | 5    |                                                                   
    | DG01     | 大花咸豐草 | 15   |                                                                   
    | DG01     | 烏面馬     | 1   |                                                                    
    | DG01     | 短穎馬唐   | 2   |                                                                    
    | DG01     | 綠珊瑚     | 1   |                                                                    
    | DG01     | 酢漿草     | 10   |                                                                   
    | DG01     | 野莧菜     | 3   |                                                                    
    | DG01     | 銀合歡     | 20   |                                                                   
    | DG01     | 馬櫻丹     | 12   |                                                                   
    | DG01     | 龍爪茅     | 7   |                                                                    
    | DG01     | 龍葵       | 3   |                                                                    
    | DG02     | 光果黃細心 | 1   |                                                                    
    | DG02     | 台灣灰毛豆 | 5   |                                                                    
    | DG02     | 土丁桂     | 6   |                                                                    
    | DG02     | 大花咸豐草 | 19   |                                                                   
    | DG02     | 大飛揚草   | 14   |                                                                   
    | DG02     | 孟仁草     | 13   |                                                                   
    | DG02     | 毛馬齒莧   | 12   |                                                                   
    | DG02     | 煉莢豆     | 10   |                                                                   
    | DG02     | 獨行菜     | 5   |                                                                    
    | DG02     | 白花牽牛   | 3   |                                                                    
    | DG02     | 紅花黃細心 | 6   |                                                                    
    | DG02     | 臭濱芥     | 7   |                                                                    
    | DG02     | 草梧桐     | 9   |                                                                    
    | DG02     | 酢漿草     | 10   |                                                                   
    | DG02     | 雙花草     | 11   |                                                                   
    | DG02     | 雞觴刺     | 12   |                                                                   
    | DG02     | 香茹       | 1   |                                                                    
    | DG02     | 香附子     | 1   |                                                                    
    | DG02     | 鬼針       | 1   |    


## 上課練習的 R script

[2017-10-19 上課練習 R Script（點選此連結可下載）](https://gist.github.com/mutolisp/8a1bf19a4b9a1bf0eb05515b4b9414f5)

```{.r code-line-numbers="3"}
## 數學計算
# 餘數和商的練習
a <- 131 %% 68
b <- 131 %/% 68
# 常數：圓周率(內建)
pi

log10(2)
log(10)
log2(10)
exp(5)
# 最大最小值，使用 max, min
max(3,1,8,7,6)
min(3,1,8,7,6)
# 計算平均數，使用 3,1,8,7,6 這個數列，用 c() 儲存成
# R 的 vector 形式
vect1 <-  c(3,1,8,7,6)
mean(vect1)

# 調整小數顯示位數，預設是 7 位（包含小數點以上的數值）
# 3.141592653 --> 顯示為 ---> 3.141593
# 最大值 22
options(digits = 22)

# 矩陣運算
A <- matrix(c(1,3,2,4,2,3,2,3,1),3,3)
B <- matrix(c(2,1,3,4,1,5,1,2,2),3,3)
# 相乘積
A %*% B
# 元素之間相乘
A * B

# 練習
# 方法 1
P <- c(3,5,7,1,8,9,2,1,5,4)
p1 <- P[1]*log(P[1])
p2 <- P[2]*log(P[2])
p3 <- P[3]*log(P[3])
p4 <- P[4]*log(P[4])
p5 <- P[5]*log(P[5])
p6 <- P[6]*log(P[6])
p7 <- P[7]*log(P[7])
p8 <- P[8]*log(P[8])
p9 <- P[9]*log(P[9])
p10 <- P[10]*log(P[10])
sum(p1,p2,p3,p4,p5,p6,p7,p8,p9,p10)
## 方法二，使用 data.table
## 請先在 packages 裡安裝 data.table
library(data.table)
# 將 P 數列存成 data.table 格式
P.dt <- data.table(P)
# 新增一個欄位 n，其值為 P * log(P)
P.dt[, n := P*log(P)]
# 最後再加總起來
sum(P.dt[, n])

# 邏輯判斷
3 == 5
a <- 3
b <-  5
s1 <- c(1,3,5,7,1,3,5,5,9,8)
# factor 加總是沒有意義的
sum(factor(s1))

# 把兩個向量用 cbind (column bind) 組合起來
s2 <- cbind(s1, P)
# 看 s2 的長度(length)和維度(dim=dimension)
length(s2)
dim(s2)

# 資料結構: list
container <- list(s1,s2,P)
container[['Hollyshit']] <- c('ha', 'ha')
y <-  1:10
x <- sample(50)
x.m <- matrix(x, nrow = 10)

# 篩選資料，可以使用 [] subscription (中括號)
# 來表示：A[i,j] 代表 A data.frame 中的第 i 列，第 j 欄
# A[, j] 代表第 j 欄(整欄)
# A[i, ] 代表第 j 欄(整欄)

# 練習：
# 把第一欄小於 10 的數值找出來
# 1. 先列出第一欄
x.m[, 1] 
# 2. 再加上邏輯判斷，得到的結果為 True/False
x.m[, 1] < 10
# 再使用 subscription 組合起來
x.m[, 1][x.m[, 1] < 10]
```
